【裁判字號】    97,交聲,465
【裁判日期】    971031
【裁判案由】    違反道路交通管理處罰條例聲明異議
【裁判全文】
臺灣新竹地方法院交通事件裁定         97年度交聲字第465號
移送機關即
原處分機關  交通部公路總局新竹區監理所
異  議  人
即受處分人  甲○○
上列異議人即受處分人因違反道路交通管理處罰條例案件，對於
交通部公路總局新竹區監理所民國97年9 月11日竹監自字第裁50
－DB0000000號違反道路交通管理事件裁決書處分，聲明異議，
本院裁定如下：
    主  文
異議駁回。
    理  由
一、異議意旨略以：受處分人即異議人甲○○（下稱異議人甲○
    ○）於民國97年7月20日（星期日）上午約9時許，駕車前往
    桃園縣中壢市○○○路○段訪友，當時該排停車位均為空位
    ，是否為週日未上班之故不得而知，而異議人甲○○係初次
    前往該處，自然只留意有空位即停靠，絕對不虞被吊車之狀
    況，反正有繳停車費即可，結果於當日上午11時下樓欲開車
    離去時，方知車已被吊走，還以為被竊車賊所竊，再注意看
    地下已被噴漆，且另有1 不同車主之車牌號碼，亦是這段時
    間同被吊走的，經提起申訴，依該停車位所轄之桃園縣政府
    警察局所答覆之理由，以違規停車事實，不符道路交通管理
    處罰條例第56條第1 項第10款，且附相片註明有警告牌立於
    國泰世華銀行外柱旁說明。或許執事公事公辦，但真的不知
    一般人會去了解道路交通管理處罰條例違規內容，且殘障人
    士於平常人相同，週日也需休息，毋須此特權護持，執法須
    合情合理，為此狀請撤銷原處分云云。
二、原處分意旨略以：異議人甲○○因於97年7 月20日上午10時
    許，將其所有車號LP－1333號自小客車停放在桃園縣中壢市
    ○○○路一段11號前之身心障礙專用停車位內，為桃園縣政
    府警察局交通隊員警以違反「於身心障礙專用停車位違規停
    車」之規定，當場掣開桃警局交字第DB0000000號舉發違反
    道路交通管理事件通知單（下稱舉發通知單）予以逕行舉發
    及拖吊。嗣異議人甲○○不服舉發於97年8月19日向交通部
    公路總局新竹區監理所中壢監理站提出申訴，經原處分機關
    即交通部公路總局新竹區監理所（下稱新竹區監理所）於97
    年8月29日以竹監自字第0973502554號函請原舉發單位即桃
    園縣政府警察局查證，而經桃園縣政府警察局於97年9月4日
    以桃警交字第0970082044號函覆略以：「…說明二、有關陳
    述人稱此身心障礙專用停車格位並未設置明顯標誌告知，請
    求撤銷旨揭通知單一節，本案經調閱現場採證相片顯示，停
    車格位繪有明顯圖示及立有告示牌，明顯告知此格位為『身
    心障礙專用停車格位』，陳述人違規停車屬實，本局依道路
    交通管理處罰條例第56條第1項第10款予以舉發拖吊，並無
    違誤，…。」等情，新竹區監理所遂依據舉發之違規事實、
    道路交通管理處罰條例第56條第1項第10款及違反道路交通
    管理事件統一裁罰基準及處理細則第43條、第44條及第67條
    等規定，於97年9月11日掣開竹監自字第裁50－DB0000000號
    違反道路交通管理事件裁決書（下稱裁決書），認異議人甲
    ○○於97年7月20日上午10時許在中壢市○○○路○段路段
    ，有「一、於身心障礙專用停車位違規停車」違規行為，因
    而裁罰異議人甲○○罰鍰新臺幣（下同）1,200元整，並由
    異議人甲○○於同日臨櫃簽收送達證書完成送達程序，嗣異
    議人甲○○於97年9月26日向新竹區監理所提起聲明異議。
三、按「在設有殘障者專用停車標誌處所，非殘障用車不得停車
    」，道路交通安全規則第112條第1項第5 款定有明文，而於
    身心障礙專用停車位違規停車者，處1,200 元罰鍰，道路交
    通管理處罰條例第56條第1 項第10款暨違反道路交通管理事
    件統一裁罰基準表亦有明文。次按民眾在公共停車場所停車
    ，屬公營造物之利用關係，其應遵守事項，除法律有明文規
    定者外，取決於設置機關自行訂定之利用規則，關於身心障
    礙者在公共停車場停車之優惠或保障，身心障礙者保護法第
    48條第1項乃規定：公共停車場應保留百分之2比例作為身心
    障礙者專用停車位，車位未滿50個之公共停車場，至少應保
    留1 個身心障礙者專用停車位。非領有專用停車識別證明之
    身心障礙者或其家屬，不得違規佔用（查身心障礙者保護法
    業於96年7 月11日修正公布為身心障礙者權益保障法，且上
    開條文亦改列為第56條，並修正為「公共停車場應保留百分
    之2 停車位，作為行動不便之身心障礙者專用停車位，車位
    未滿50個之公共停車場，至少應保留1 個身心障礙者專用停
    車位。非領有專用停車位識別證明者，不得違規占用」之規
    定，惟上開條文係自公布後5 年施行，故本件仍應適用原身
    心障礙者保護法第48條第1 項之規定，附此敘明。）。第按
    身心障礙者本人或同一戶籍之家屬1 人得申請身心障礙者專
    用停車位識別證明。前項證明包括身心障礙者專用停車位識
    別證（下稱專用停車位識別證），及身心障礙者專用車輛牌
    照（下稱專用牌照）。又使用身心障礙者專用停車位者，除
    掛有專用牌照之車輛外，應將專用停車位識別證置於汽車擋
    風玻璃明顯處或黏貼於機車車首，以供查核檢驗，身心障礙
    者專用停車位設置管理辦法第6 條第1項、第2項、第9條第1
    項分別定有明文。
四、經查：異議人甲○○固不否認於上開舉發通知單所記載之時
    、地有將其所有車號LP－1333號自小客車停放在桃園縣中壢
    市○○○路○段11號前停車位內之事實，然矢口否認有違規
    停車之違規行為，辯稱當時係假日，停車空位甚多，即隨意
    擇一有劃格之繳費停車位停車，事後始知該停車位為身心障
    礙停車位，但認為此身心障礙停車位應係政府考量上班時間
    方便予身心障礙朋友辦理銀行作業之好意，而伊初次到該處
    ，無從瞭解有關單位在該處之標示等語（見本院卷第5、6、
    11頁）。惟查：
（一）依卷附之舉發採證照片4 張所示（見本院卷第14、15頁）
      ，本件車號LP－1333號自小客車為警舉發違規停車當時，
      其停放地點之停車格之地面上明顯繪製身心障礙者圖案，
      且停車格旁之適當處所亦設有身心障礙者停車位標誌，一
      望即知該停車格顯係身心障礙者停車位。又衡情，一般取
      得合格汽機車駕駛執照之用路人應知悉如非殘障用車即不
      得在設有殘障者專用停車標誌處所停車之規定，而異議人
      甲○○於其申訴狀內亦坦誠知悉該停車格係身心障礙者停
      車位，猶執一般人應不知交管違規內容，且此身心障礙停
      車位係政府考量上班時間方便予身心障礙朋友辦理銀行作
      業，於假日毋須特權護持，伊係初次到該處，無從瞭解有
      關單位在該處之標示等語置辯，顯屬矯飾卸責之辭，均不
      足以採信。
（二）更況，依身心障礙者專用停車位設置管理辦法之立法目的
      ，係在維護身心障礙者之合法權益及生活，保障其公平參
      與社會生活之機會，結合政府及民間資源，規劃並推行各
      項扶助及福利措施，立法機關乃於身心障礙者保護法第48
      條第2項（現修正為身心障礙者權益保障法第56條第2項，
      惟本件仍應適用原身心障礙者保護法第48條第2項之規定
      ，理由同上），授權主管機關制定身心障礙者專用停車位
      設置管理辦法，以為有關行政機關依法行政之依據。考之
      身心障礙者專用停車位設置管理辦法第9 條規定應將專用
      停車位識別證置於汽車擋風玻璃明顯處之立法意旨，在於
      藉由專用停車位識別證之查核，以檢驗殘障車位實際佔用
      者之身分，確保使用殘障車位之人為身心障礙者，防止一
      般民眾駕駛身心障礙車輛或一般車輛而佔用殘障車位，破
      壞立法美意。依本件舉發採證照片4 張所示可知，異議人
      甲○○所有車號LP－1333號自小客車為警舉發當時，該汽
      車之擋風玻璃明顯處並未放置專用停車位識別證，且異議
      人甲○○亦未陳明伊有專用停車位之識別證件，準此，本
      件執勤員警或查核人員因未見車號LP－1333號自小客車之
      前擋風玻璃明顯處有放置專用停車位識別證而認異議人甲
      ○○有在身心障礙專用停車位違規停車之行為，並加以開
      單舉發，於法自無不合。
（三）綜上，異議人甲○○於97年7 月20日上午10時許，將其所
      有車號LP－1333號自小客車停放在桃園縣中壢市○○○路
      ○段11號前之身心障礙專用停車位內之違規停車事實明確
      ，自應依法裁罰。
五、依上所述，異議人甲○○確有在前開時、地，於身心障礙專
    用停車位違規停車之違規行為。原處分機關依前開道路交通
    管理處罰條例第56條第1 項第10款及違反道路交通管理事件
    統一裁罰基準表之規定，裁罰異議人甲○○罰鍰1,200 元整
    ，於法尚無違誤。異議人甲○○猶執前詞指摘，均無理由，
    自應將其異議駁回。
六、依道路交通案件處理辦法第19條，裁定如主文。
中    華    民    國    97    年    10    月     31   日
            臺灣新竹地方法院交通法庭
                              法  官  劉兆菊
以上正本證明與原本無異。
如不服本裁定，應於裁定送達後5日內向本院提出抗告狀。
中    華    民    國    97    年    10    月     31   日
                              書記官  蕭汝芳


司法院資訊處製作；財團法人民間司法改革基金會備份。
